【裁判字號】    98,訴,643
【裁判日期】    981030
【裁判案由】    返還消費寄託款
【裁判全文】
臺灣高雄地方法院民事判決               98年度訴字第643號
原      告  竣泰科技股份有限公司
法定代理人  甲○○
訴訟代理人  洪仁杰律師
複  代理人  陳惠美律師
被      告  第一商業銀行股份有限公司
法定代理人  丙○○
訴訟代理人  鄭曉東律師
            魏緒孟律師
被      告  永豐商業銀行股份有限公司
法定代理人  己○○
訴訟代理人  乙○○
上列當事人間返還消費寄託款事件，經本院於民國98年9 月17日
言詞辯論終結，判決如下：
    主      文
被告第一商業銀行股份有限公司應給付原告新臺幣肆佰零壹萬陸
仟伍佰伍拾參元，及自民國九十八年二月七日起至清償日止，按
年息百分之五計算之利息。
被告永豐商業銀行股份有限公司應給付原告新臺幣柒萬陸仟元，
及自民國九十八年二月七日起至清償日止，按年息百分之五計算
之利息。
訴訟費用由被告第一商業銀行股份有限公司負擔百分之九十八，
由被告永豐商業銀行股份有限公司負擔百分之二。
本判決第一項於原告提出新臺幣壹佰肆拾萬元為被告第一商業銀
行股份有限公司供擔保後，得假執行。如被告第一商業銀行股份
有限公司提出新臺幣肆佰零壹萬陸仟伍佰伍拾參元為原告供擔保
，得免為假執行。
本判決第二項於原告提出新臺幣貳萬陸仟元為被告永豐商業銀行
股份有限公司供擔保後，得假執行。如被告永豐商業銀行股份有
限公司提出新臺幣柒萬陸仟元為原告供擔保，得免為假執行。
    事實及理由
一、訴狀送達後，原告不得將原訴變更或追加他訴，但請求之基
    礎事實同一者、擴張或減縮應受判決事項之聲明者，不在此
    限。民事訴訟法第255 條第1 項第2 款、第3 款定有明文。
    經查：
  (一)原告主張訴外人即原告前任會計戊○○偽刻原告、訴外人即
    原告負責人甲○○及甲○○之妻張佩芬之銀行開戶印鑑章（
    以下合稱偽刻章），並以在取款憑條上蓋用偽刻章，或使用
    偽刻章以原告名義簽發支票等方式，領取原告設於被告帳戶
    內之存款，爰依民法第602 條規定，請求被告返還戊○○領
    用之存款（見本院卷(一)第4 頁），嗣於本院審理中就戊○○
    以使用偽刻章以原告名義簽發支票之方法，領用原告設於被
    告第一商業銀行股份有限公司（下稱第一銀行）帳戶內存款
    之行為，改依民法第544 條規定，請求返還相當於票款之金
    額（見本院卷(一)第138 頁、第150 頁），核其據以變更請求
    權基礎之之基礎事實同一，揆諸前引規定，係屬有據。
  (二)原告起訴請求第一銀行應給付原告新台幣（下同）4,016,55
    3 元；被告永豐商業銀行股份有限公司（下稱永豐銀行）應
    給付原告76,000元，及均自民國96年4 月14日起至清償日止
    ，按年息5%計算之利息（見本院卷第3 頁）。嗣於本院審理
    中，就前開利息請求之起算日均減縮自起訴狀繕本送達翌日
    即98年2 月7 日起算（見本院卷(一)第196 頁、第43頁、第44
    頁），核其所為係減縮應受判決事項之聲明，亦屬有據。
二、原告（98年3 月12日更名前為濬泰科技股份有限公司）主張
    ：戊○○自87年1 月10日起受僱於原告，擔任會計工作，詎
    其自92年3 月31日起至96年3 月21日止，持如附表一所示偽
    刻章蓋用於取款憑條上，持取款憑條盜領原告設於第一銀行
    灣內分行第00000000000 號帳戶（下稱系爭第一銀行存款帳
    戶）內之存款5,105,505 元（戊○○事後回存如附表四編號
    1 至5 所示共2,792,752 元）；再於94年12月10日前數月間
    某日，以原告及張佩芬之偽刻章偽造如附表二所示之支票5
    紙（以下合稱系爭支票），共提示兌領1,703,800 元；復自
    95 年1月16日起至96年3 月31日止，持如附表三所示偽刻章
    蓋用於取款憑條上，持取款憑條盜領原告設於永豐銀行苓雅
    分行第0000000000000 號帳戶（金融合併前原為台北國際商
    業銀行，下稱系爭永豐銀行存款帳戶）內之存款460,000 元
    （戊○○事後回存如附表四編號6 所示384,000 元）。兩造
    就存款帳戶金錢保管部分，有消費寄託關係存在，原告與第
    一銀行就系爭支票委託付款部分，有委任關係存在。被告之
    受僱人核對印鑑不實，付款予戊○○，係有過失，對原告不
    生清償效力，故第一銀行、永豐銀行對原告仍分別負有返還
    消費寄託款2,312,753 元（即5,105,505-2,792,752=2,312,
    753 ）、76,000元（即460,000-384,000=76,000）之義務，
    而第一銀行核對系爭支票印鑑印文不符，卻仍兌付系爭支票
    票款，致原告受有損害1,703,800 元，為此，就活期存款帳
    戶返還消費寄託款部分，依民法第602 條規定；就支票存款
    帳戶存款短少部分，依民法第544 條規定，提起本件訴訟等
    語。並聲明：除供擔保數額及訴訟費用負擔比例外，其餘如
    主文所示。
三、被告則以：承辦人員已於戊○○提款時，就其提出之存摺、
    密碼及印章善盡檢視責任，惟戊○○使用之偽刻章以肉眼依
    一般客觀標準，實難辨真偽。況戊○○長期受僱於原告，負
    責原告存款提領事務，且持有原告帳戶存摺、密碼及客觀上
    足認為真正之印鑑章，合理可信戊○○為原告之代理人，原
    告自應負表見代理之授權人責任，被告交付存款或兌付系爭
    支票票款之行為，對原告已生清償效力。如認原告之請求有
    理由，則原告未盡僱主之監督管理責任，縱任戊○○以偽刻
    章領取存款款或偽開支票，致被告因此受有損害，原告亦應
    依民法第188 條第1 項規定對被告負損害賠償之責，是經抵
    銷後，被告已無庸賠償原告任何損失。再者，原告未落實會
    計稽查，致被告自92年起迄96年止未能及時發現戊○○以偽
    刻章領取原告存款或偽開支票情事，亦與有過失，而應負90
    % 之過失責任等語置辯。並聲明：(一)原告之訴及假執行之聲
    請均駁回。(二)如受不利判決，願供擔保，請准免為假執行。
四、本件不爭執事項如下：
  (一)戊○○自87年1 月10日起受僱於原告，擔任會計工作，負責
    公司款項收支及帳務記載，其自92年3 月31日起至96年3 月
    21日止，持如附表一所示印章，蓋用於存款取款憑條上，自
    系爭第一銀行存款帳戶領取存款5,105,505 元。嗣於94年12
    月10日前數月間某日，持如附表二所示印章偽造系爭支票，
    共兌付票款1,703,800 元。
  (二)戊○○自95年1 月16日起至96年3 月31日止，以如附表三所
    示印章蓋用於存款取款憑條上，自系爭永豐銀行存款帳戶領
    取存款460,000元。
  (三)戊○○事後至少回存如附表四編號1 至5 所示，合計2,792,
    752 元入系爭第一銀行存款帳戶，回存如附表四編號6 所示
    384,000 元入系爭永豐銀行存款帳戶。
  (四)戊○○因附表一、二、三所示行為，涉嫌行使偽造文書及偽
    造有價證券等犯行（下稱系爭犯罪行為），經本院以97年度
    訴字第431 號（下稱97訴431 號）判決判處有期徒刑4 年2
    月確定在案。
五、本件爭點為：(一)被告已否盡善良管理人之注意義務？其給付
    如附表一、三所示存款，是否對原告生清償效力？其給付如
    附表二所示票款，對原告應否負損害賠償之責？(二)原告就戊○○所為系爭犯罪行為，是否應負表見代理之授權人責任？
    (三)如原告之請求為有理由，則被告辯稱原告應依民法第188
    條第1 項規定，就戊○○所為系爭犯罪行為致被告所受損害
    ，負賠償責任，是否可採？若是，得抵銷之數額為若干？(四)
    如原告之請求有理由，原告就損害之發生及擴大，是否與有
    過失？(五)原告依消費寄託之法律關係請求被告返還消費寄託
    款，依委任關係請求第一銀行給付系爭支票票款，有無理由
    ？若有，數額若干？茲分述如下：
  (一)被告已否盡善良管理人之注意義務？其給付如附表一、三所
    示存款，對原告是否生清償效力？其給付如附表二所示票款
    ，對原告應否負損害賠償之責？
  1.按金融機關與客戶間之乙種活期存款契約，具有消費寄託之
    性質，客戶得隨時請求返還寄託物。而金融機關就客戶具領
    存款，究以何種方法判別印章之真偽，為其內部處理業務之
    問題，縱令金融機關之職員，以肉眼判別印章之真偽，並無
    過失，然存款為第三人偽刻印章所冒領，金融機關僅得對該
    冒領人為損害賠償之請求，要不得以第三人冒領之事由，主
    張對客戶已生清償之效力。有最高法院57年度台上字第2965
    號判例要旨可資參照。次按甲種活期存款戶簽發支票委託金
    融機關於見票時，無條件付款與受款人或執票人者，核其性
    質為委託付款，應屬委任契約，此觀票據法第4 條、第125
    條第1 項第5 款、第135 條之規定自明。若第三人偽造存款
    戶在金融機關留存印鑑之印章蓋於支票，持向金融機關支領
    款項，金融機關如未盡其善良管理人之注意義務而致存款戶
    受有損害，對於存款戶應負賠償之責。亦有最高法院71年台
    上字第2717號判例要旨、87年台上字第2424號判決要旨足參
    。
  2.經查：
  (1)戊○○於如附表一、三所示領款憑條上，於如附表二所示支
    票上所蓋用之印章均為偽刻章，而非真正印鑑章之事實，業
    據證人戊○○證稱：偽刻章係伊持取款條影本，請刻印店照
    樣刻章，當時因伊投資衛浴設備公司，資金困難，而想藉此
    方式盜領原告金錢，伊於填寫取款取款條後，在取款條上蓋
    用偽刻章印文，持之臨櫃領款，每次提領的金額在2 萬元到
    20或30萬元之間；如果係簽發原告名義之即期支票，伊則在
    支票發票人欄蓋用偽刻章，在劃線部位亦蓋用偽刻章取消劃
    線，伊即可直接憑支票領取現金（見本院卷(一)第201 頁）等
    語綦詳，並經本院依聲請將原告留存於被告之印鑑章與蓋用
    偽刻章之取款憑條送請法務部調查局鑑定，結果認為：取款
    憑條上蓋用之印章印文與原告留存於被告之真正印鑑印文不
    符，其中「濬泰科技股份有限公司」、「張佩芬」、「甲○○」印鑑印文經同倍率照相放大、重疊比對結果，與偽刻章
    印文均無法疊合；再以特徵比對法觀察，「濬泰科技股份有
    限公司」印鑑印文中之「股」字印文在「又」右上交叉處印
    文係呈空白圓圈狀，非如偽刻印文呈密實直線狀，「張佩芬
    」印鑑印文中之「佩」字印文「巾」兩側筆劃與「几」相連
    接，非如偽刻印文呈分離狀，「甲○○」印鑑印文中之「林
    」字印文直線筆劃長度均較偽刻印文短，有法務部調查局98
    年6 月3 日調科貳字第09800307990 號鑑定書為憑（見本院
    卷(一)第187 至191 頁），足認印鑑印文與偽刻章印文非不能
    以目視判別其異同。
  (2)第一銀行辯稱：戊○○所使用之偽刻章與真正印鑑章極為相
    似，無從期待櫃台承辦人員於合理期間內，得以肉眼辨識真
    偽，被告已盡善良管理人之注意義務，並無過失等情，雖據
    證人即第一銀行行員丁○○證稱：第一銀行對臨櫃領款作業
    通常會要求領款人出示存摺及蓋有原留印鑑印文之取款憑條
    ，若客戶有辦理全行通提，須再提出提款密碼，在一般情況
    下，如臨櫃提領金額在10萬元以下，第一銀行係希望行員能
    在2 分鐘內完成處理流程，但第一銀行並未特別要求行員以
    何方式進行印鑑印文比對，在教育訓練課程中，係教導行員
    以平視方式注意印文筆劃順序是否相同，如有疑問，則以折
    角或將印文蓋在透明膠片上與印鑑卡印文比對之方式為確認
    ，以上開方式核對印鑑，應該在幾秒內就可看出印文有無不
    符，第一銀行自93年起將存戶印鑑印文上傳電腦檔案，全行
    連線作業，在電腦上之印文原則上與原留印鑑印文相同（見
    本院卷(二)第25頁、第26頁）等語，惟戊○○持以使用之偽刻
    章印文非不能以肉眼辨識真偽，已據法務部調查局鑑定如前
    ，而戊○○前往臨櫃領款之第一銀行灣內分行雖非原告印鑑
    印文原留存分行，然而原告之第一銀行存摺首冊即蓋有與留
    存印鑑印文相同之印文乙節，業經本院勘驗在卷（見本院卷
    (二)第24頁），足認第一銀行並無不能比對真正印文情事。是
    以第一銀行行員因未落實目測比對印鑑印文之程序，始疏未
    發現戊○○持如附表一、二所示偽刻章領款、簽發支票，乙
    節，應堪認定，尚難認第一銀行有何不能於合理之櫃台領款
    作業期限內，目視辨識印鑑情事，其前開辯解難予採信。
  (3)永豐銀行另辯稱：永豐銀行未要求行員以何種方式核對印鑑
    ，只須以目視觀察印鑑卡及取款條上之印文樣式相同即可，
    本件乃因原告係委由向來為其處理出納事務之戊○○，持存
    摺領款，行員始未起疑，而僅以目視觀察方式驗印，倘係陌
    生人持原告存摺領款，行員當然會以折角或重疊比對之方式
    進行驗印（見本院卷(二)第5 頁）等語，惟依財政部規定，客
    戶領款時，必須向銀行提示無掛失紀錄之存摺及蓋有原留印
    鑑印文之取款條，始能領款乙情，業據證人丁○○證述至明
    （見本院卷(二)第26頁、第27頁），故無論原告是否習於委託
    戊○○前往銀行領款，永豐銀行仍須查驗前揭領款必備文件
    ，始能謂已盡善良管理人之注意義務，永豐銀行前開辯解亦
    不足採。
  3.綜上，被告疏未以重疊比對方式核對戊○○持以取款之取款
    條印文，致未發現戊○○持偽刻章領款、簽發系爭支票乙情
    ，乃未盡善良管理人之注意義務，係有過失，揆諸首揭規定
    及說明，被告自不得以遭戊○○冒領之事由，主張就如附表
    一、三所為給付對原告已生清償效力；第一銀行就原告支票
    存款帳戶內之款項因此短少，致受損害乙節，對原告亦應負
    賠償之責。
  (二)原告就戊○○所為系爭犯罪行為，是否應負表見代理之授權
    人責任？
  1.按民法第169 條所謂表見代理，係指由本人之行為表示以代
    理權授與他人，或本人知他人表示為其代理人而無反對之表
    示者，本人始應對第三人負授權責任，故不法行為及事實行
    為不僅不得成立代理，亦不得成立表見代理。
  2.兩造就戊○○在如附表一、三所示取款憑條及如附表二所示
    支票上蓋用偽刻章之事實，均不爭執，已如前述，而原告係
    委託被告於領款人出示上載與印鑑同式印文之取款條時始能
    付款或簽發票據乙節，亦據印鑑卡載明「本戶向貴行往來憑
    右列印鑑有效，即請查照存驗」、「取款憑條、票據更改處
    以加蓋右列任壹顆有效」「本帳戶向貴行取款或為函件往返
    ，上列印鑑貳樣任用其一均屬有效」等語至明（見本院卷(一)
    第172 頁、第167 至168 頁），被告復未能證明原告有授權
    戊○○以偽刻章領款或簽發支票之情事，原告自不可能因明
    知戊○○對被告表示為原告之代理人，而無反對之表示之情
    形存在。又如附表一、二、三所示之各該行為能否成立表見
    代理，應分別觀察，戊○○既非盜用真正印鑑蓋用於取款條
    憑以領款，或盜用真正印鑑簽發支票，而係使用偽刻章為前
    揭領款、發票行為，自不能僅憑戊○○自92年起即有分持真
    正印鑑章及偽刻章，陸續自系爭第一銀行、永豐銀行存款帳
    戶領款，歷時4 年始經原告發覺之事實，遽謂原告有何以本
    人行為表示以代理權授與戊○○之情事存在。
  3.被告固辯稱原告將存摺及取款密碼交付戊○○保管、使用，
    即有授與代理人予戊○○之表見外觀等語，惟僅憑存摺及取
    款密碼尚不足使被告交付存款，已如前述，況據證人丁○○
    證稱：於領款人能出示身分證件證明開戶者本人，且持有存
    摺、領款密碼，惟未持有原留印鑑章時，實務上於其提領金
    額在5 萬元以下時，得以使領款人在取款憑條上簽名之方式
    ，通融使本人領款（見本院卷(二)第27頁）等情可知，縱係本
    人領款，於能驗明本人身分之情況下，尚須簽名以代印鑑簽
    章，益徵戊○○縱有保管存摺及領款密碼，對被告亦不足構
    成授權戊○○領款或簽發支票之表見外觀，被告前開辯解尚
    非可採。
  4.綜上，戊○○以偽刻章領款或簽發支票之行為，非有權代理
    行為，亦無表見代理之外觀，揆諸前揭規定及說明，自不成
    立表見代理行為，原告對上開行為自不負本人責任，被告所
    為如附表一、三所示之清償行為，第一銀行就附表二所示之
    給付票款行為，對原告均不生清償效力。
  (三)如原告之請求為有理由，則被告辯稱原告應依民法第188 條
    第1 項規定，就戊○○所為系爭犯罪行為致被告所受損害，
    負賠償責任，是否可採？若是，則得抵銷之數額為若干？
  1.按民法第188 條所定僱用人之賠償責任之發生，以受僱人因
    執行職務，不法侵害他人之權利為要件。惟戊○○受僱於原
    告期間，擔任會計職務，負責公司款項收支及帳務記載之事
    實，為兩造所不爭執，足見戊○○持上載偽刻章之取款條取
    信於被告，致被告陷於錯誤而付款，乃其個人行為，非其執
    行所經辦外務收款或支票存款職務之必要行為，核於客觀上
    與其執行職務行為並無關聯，自難令原告就戊○○所致被告
    損害負連帶賠償之責。
  2.又受僱人侵權行為發生損害之事由，固僅須在僱用人客觀上
    可得預防之範圍內，即足當之，惟據證人戊○○證稱：伊在
    職期間原告需用票據大部分都是由台北總公司簽發，很少由
    原告自行簽發支票，如客戶要求現金付款時，則由伊按客戶
    請款單填寫取款條，將取款條交由甲○○用印，由伊持之前
    往銀行辦理匯款，幾無臨櫃領取現金的情形，伊並無機會接
    觸原告、甲○○及張佩芬之銀行往來印鑑章（見本院卷(一)第
    199 頁、第200 頁）等語，足見原告將銀行往來印鑑章保管
    妥適，戊○○並無保管或使用印鑑章之可能，原告自無從預
    見戊○○自行偽刻印鑑章之故意犯罪行為，堪認戊○○所為
    系爭犯罪行為非在原告客觀上可得預防之範圍內，自無從令
    原告與戊○○同負其責。原告主張原告應與戊○○就系爭犯
    罪行為負連帶損害賠償責任，並與被告對原告之給付責任互
    為抵銷云云，尚屬無據。
  (四)如原告之請求有理由，原告就損害之發生及擴大，是否與有
    過失？
  1.損害之發生或擴大，被害人或其代理人或使用人與有過失者
    ，法院得減輕賠償金額，或免除之，固為民法第217 條第1
    項、第3 項所明定，惟究其立法目的在於平衡被害人與加害
    人之賠償責任，即於被害人本身，或其代理人或使用人對於
    損害之發生或擴大與有過失時，由法院斟酌情形，減輕或免
    除加害人之賠償金額，以免失諸過苛。但查原告非系爭犯罪
    行為之加害人，又被告因自己過失，未詳為比對領款印鑑印
    文，致遭戊○○以上載偽刻章印文之取款條詐騙，其因此所
    受損害核與原告無涉，本件自無前開過失相抵原則之適用。
  2.被告雖辯稱：倘原告落實帳冊查核制度，自得於每年年終對
    帳時得悉戊○○挪用系爭第一銀行帳戶、永豐銀行帳戶之行
    為，而得盡早阻止系爭犯罪行為，防止損害擴大云云。證人
    戊○○復證稱：伊係以影印存摺，將影本上之盜領取款資料
    裁去，將所餘資料拼貼成完整存摺，又自舊存摺上剪下個別
    的影印數字，黏貼偽造存款餘額後，再次影印，作成結餘數
    字相合之偽造存摺影本，供甲○○查帳，年底會計師作帳時
    ，則由伊直接將存摺餘額告知會計師，未另提供會計師書面
    資料，伊曾持存摺正本給甲○○看過，但甲○○沒有表示正
    本與影本數字有出入（見本院卷(一)第205 頁、第207 頁、第
    208 頁、第202 頁、第206 頁）等語，惟公司設置帳冊之目
    的，係為明瞭公司財務狀況，明確會計經過，避免公司外部
    人員於判斷公司財務狀況時發生風險，業據兩造陳明在卷（
    見本院卷(二)第29頁），足見公司帳冊設置及帳冊查核制度之
    目的，非在防免會計人員盜領公司銀行帳戶存款，縱認原告
    有查核帳冊不實之弊，亦與系爭第一銀行帳戶、永豐銀行帳
    戶存款因被告核對領款印鑑印文不實，致遭戊○○盜領乙節
    ，欠缺相當因果關係，非屬原告應負責之事由，再無基於衡
    平原則或誠實信用原則之適用，調整被告對原告賠償金額之
    餘地。
  (五)原告依消費寄託之法律關係請求被告返還消費寄託款，依委
    任關係請求第一銀行給付系爭支票票款，有無理由？若有，
    數額若干？
  1.按寄託物為代替物時，如約定寄託物之所有權移轉於受寄人
    ，並由受寄人以種類、品質、數量相同之物返還者，為消費
    寄託。自受寄人受領該物時起，準用關於消費借貸之規定。
    寄託物為金錢時，推定其為消費寄託。民法第602 條第1 項
    、第603 條定有明文。又依民法第602 條第1 項準用第478
    條中段規定，消費寄託未定返還期限者，寄託人得隨時請求
    返還寄託物。查兩造就系爭第一銀行帳戶、永豐銀行帳戶均
    為活期存款契約，性質上屬未定期限之消費寄託關係，依前
    引規定，原告在契約存續期間，自得隨時提領存款。又戊○○因系爭犯罪行為自系爭第一銀行帳戶支領5,105,505 元、
    自系爭永豐銀行帳戶支領460,000 元之事實，為兩造所不爭
    執，而被告前開付款行為對原告均不生清償效力，亦經本院
    審認如前，故原告基於消費寄託之法律關係，訴請第一銀行
    給付存款2,312,753 元、永豐銀行給付存款76,000元，未逾
    附表一、三所示之存款總額，被告對原告自負有給付上開存
    款之義務，原告前開主張係有理由。
  2.次按，稱委任者，謂當事人約定，一方委託他方處理事務，
    他方允為處理之契約。民法第528 條定有明文。又依民法第
    544 條規定，受任人因處理委任事務有過失，或因逾越權限
    之行為所生之損害，對於委任人應負賠償之責。查第一銀行
    就附表二所示票款給付事務之處理，未盡善良管理人之注意
    義務，而有過失，業經本院審認如前，揆諸前揭規定，第一
    銀行就原告支票存款帳戶因而短少如附表二所示金額1,703,
    800 元，自應對原告負賠償之責。
  3.第一銀行固辯稱：戊○○簽發如附表二所示支票係用以回存
    補貼其挪用原告之款項，上開票款既存入原告帳戶，供原告
    使用，原告自無損害可言云云。但查，戊○○於本院97訴43
    1 號案件審理中固曾陳稱，如附表二編號2 所示面額30,000
    元之支票款，係用以支付原告零用金等語（見97訴431 號卷
    第188 頁），惟戊○○於本院審理中則證稱：如附表二所示
    支票之兌領公司均非原告之往來客戶（見本院卷(一)第206 頁
    ），其前後陳述已不相符，參諸戊○○證述如附表二所示支
    票均經伊在劃線部位蓋用偽刻章取消劃線，以直接憑票領取
    現金花用（見本院卷(一)第201 頁）乙情以觀，足認如附表二
    所示支票款乃戊○○以領取現金之方式供已使用，非用以回
    補戊○○挪用原告帳戶存款之款項，第一銀行復未能提出其
    他積極證據以實其說，其前開辯解尚難採信。
六、綜上所述，原告依消費寄託之法律關係，請求第一銀行返還
    消費寄託款2,312,753 元，依委任之法律關係，請求第一銀
    行賠償如附表二所示1,703,800 元，合計4,016,553 元；及
    依消費寄託之法律關係，請求永豐銀行返還消費寄託款76,0
    00元，暨均自起訴狀送達翌日98年2 月7 日起至清償日止，
    按年息5%計算之遲延利息，係有理由，應予准許。
七、兩造均聲明願供擔保，請准宣告假執行、免為假執行，經核
    於法並無不合，爰分別酌定相當擔保金額，准許之。
據上論結，原告之訴為有理由，依民事訴訟法第78條、第85條第
1項、第390條第2項、第392條第2項，判決如主文。
中    華    民    國    98    年    10    月    30    日
                  民事第五庭  法  官  賴文姍
正本係照原本作成。
如不服本判決，應於送達後20日內，向本院提出上訴狀並表明上
訴理由，如於本判決宣示後送達前提起上訴者，應於判決送達後
10日內補提上訴理由書（須附繕本）。
中    華    民    國    98    年    10    月    30    日
                              書記官  林秀珍
附表一：
┌──┬────┬────┬──────┬────────┐
│編號│銀  行  │提款日期│ 提款金額   │偽造之署押      │
│    │        │        │（新臺幣）  │                │
├──┼────┼────┼──────┼────────┤
│1   │第一銀行│92.3.31 │  300,000元 │濬泰科技股份有限│
│    │        │        │            │公司印文1 枚    │
│    │        │        │            ├────────┤
│    │        │        │            │張佩芬印文2 枚  │
├──┼────┼────┼──────┼────────┤
│2   │同上    │92.3.31 │  230,000元 │濬泰科技股份有限│
│    │        │        │            │公司印文1 枚    │
│    │        │        │            ├────────┤
│    │        │        │            │張佩芬印文1 枚  │
├──┼────┼────┼──────┼────────┤
│3   │同上    │92.5.8  │   15,000元 │濬泰科技股份有限│
│    │        │        │            │公司印文2 枚    │
│    │        │        │            ├────────┤
│    │        │        │            │張佩芬印文1 枚  │
├──┼────┼────┼──────┼────────┤
│4   │同上    │92.5.20 │   90,000元 │濬泰科技股份有限│
│    │        │        │            │公司印文1 枚    │
│    │        │        │            ├────────┤
│    │        │        │            │張佩芬印文1 枚  │
├──┼────┼────┼──────┼────────┤
│5   │同上    │92.5.29 │2,000,000元 │濬泰科技股份有限│
│    │        │        │            │公司印文1 枚    │
│    │        │        │            ├────────┤
│    │        │        │            │張佩芬印文1 枚  │
├──┼────┼────┼──────┼────────┤
│6   │同上    │92.6.2  │   10,000元 │濬泰科技股份有限│
│    │        │        │            │公司印文1 枚    │
│    │        │        │            ├────────┤
│    │        │        │            │張佩芬印文1 枚  │
├──┼────┼────┼──────┼────────┤
│7   │同上    │92.7.25 │   41,411元 │濬泰科技股份有限│
│    │        │        │            │公司印文1 枚    │
│    │        │        │            ├────────┤
│    │        │        │            │張佩芬印文1 枚  │
├──┼────┼────┼──────┼────────┤
│8   │同上    │92.9.17 │    6,442元 │濬泰科技股份有限│
│    │        │        │            │公司印文1 枚    │
│    │        │        │            ├────────┤
│    │        │        │            │張佩芬印文1 枚  │
├──┼────┼────┼──────┼────────┤
│9   │同上    │92.11.3 │  120,000元 │濬泰科技股份有限│
│    │        │        │            │公司印文1 枚    │
│    │        │        │            ├────────┤
│    │        │        │            │張佩芬印文1 枚  │
├──┼────┼────┼──────┼────────┤
│10  │同上    │92.11.6 │   50,000元 │濬泰科技股份有限│
│    │        │        │            │公司印文1 枚    │
│    │        │        │            ├────────┤
│    │        │        │            │張佩芬印文1 枚  │
├──┼────┼────┼──────┼────────┤
│11  │同上    │92.12.1 │  150,000元 │濬泰科技股份有限│
│    │        │        │            │公司印文1 枚    │
│    │        │        │            ├────────┤
│    │        │        │            │張佩芬印文1 枚  │
├──┼────┼────┼──────┼────────┤
│12  │同上    │92.12.17│  100,000元 │濬泰科技股份有限│
│    │        │        │            │公司印文1 枚    │
│    │        │        │            ├────────┤
│    │        │        │            │張佩芬印文1 枚  │
├──┼────┼────┼──────┼────────┤
│13  │同上    │92.12.24│   50,000元 │濬泰科技股份有限│
│    │        │        │            │公司印文1 枚    │
│    │        │        │            ├────────┤
│    │        │        │            │張佩芬印文1 枚  │
├──┼────┼────┼──────┼────────┤
│14  │同上    │92.12.30│   53,000元 │濬泰科技股份有限│
│    │        │        │            │公司印文1 枚    │
│    │        │        │            ├────────┤
│    │        │        │            │張佩芬印文1 枚  │
├──┼────┼────┼──────┼────────┤
│15  │同上    │93.1.20 │  100,000元 │濬泰科技股份有限│
│    │        │        │            │公司印文1 枚    │
│    │        │        │            ├────────┤
│    │        │        │            │張佩芬印文1 枚  │
├──┼────┼────┼──────┼────────┤
│16  │同上    │93.3.16 │   50,000元 │濬泰科技股份有限│
│    │        │        │            │公司印文1 枚    │
│    │        │        │            ├────────┤
│    │        │        │            │張佩芬印文1 枚  │
├──┼────┼────┼──────┼────────┤
│17  │同上    │93.3.19 │   20,000元 │濬泰科技股份有限│
│    │        │        │            │公司印文1 枚    │
│    │        │        │            ├────────┤
│    │        │        │            │張佩芬印文1 枚  │
├──┼────┼────┼──────┼────────┤
│18  │同上    │93.4.6  │  250,000元 │濬泰科技股份有限│
│    │        │        │            │公司印文1 枚    │
│    │        │        │            ├────────┤
│    │        │        │            │張佩芬印文1 枚  │
├──┼────┼────┼──────┼────────┤
│19  │同上    │93.4.9  │  100,000元 │濬泰科技股份有限│
│    │        │        │            │公司印文1 枚    │
│    │        │        │            ├────────┤
│    │        │        │            │張佩芬印文1 枚  │
├──┼────┼────┼──────┼────────┤
│20  │同上    │93.4.15 │   50,000元 │濬泰科技股份有限│
│    │        │        │            │公司印文1 枚    │
│    │        │        │            ├────────┤
│    │        │        │            │張佩芬印文1 枚  │
├──┼────┼────┼──────┼────────┤
│21  │同上    │93.4.23 │   30,000元 │濬泰科技股份有限│
│    │        │        │            │公司印文1 枚    │
│    │        │        │            ├────────┤
│    │        │        │            │張佩芬印文1 枚  │
├──┼────┼────┼──────┼────────┤
│22  │同上    │93.5.25 │   22,000元 │濬泰科技股份有限│
│    │        │        │            │公司印文1 枚    │
│    │        │        │            ├────────┤
│    │        │        │            │張佩芬印文1 枚  │
├──┼────┼────┼──────┼────────┤
│23  │同上    │94.8.10 │   52,800元 │濬泰科技股份有限│
│    │        │        │            │公司印文1 枚    │
│    │        │        │            ├────────┤
│    │        │        │            │張佩芬印文1 枚  │
├──┼────┼────┼──────┼────────┤
│24  │同上    │94.8.26 │   10,000元 │濬泰科技股份有限│
│    │        │        │            │公司印文1 枚    │
│    │        │        │            ├────────┤
│    │        │        │            │張佩芬印文1 枚  │
├──┼────┼────┼──────┼────────┤
│25  │同上    │95.7.31 │   950,000元│濬泰科技股份有限│
│    │        │        │            │公司印文1 枚    │
│    │        │        │            ├────────┤
│    │        │        │            │張佩芬印文1 枚  │
├──┼────┼────┼──────┼────────┤
│26  │同上    │95.8.10 │    30,000元│濬泰科技股份有限│
│    │        │        │            │公司印文1 枚    │
│    │        │        │            ├────────┤
│    │        │        │            │張佩芬印文1 枚  │
├──┼────┼────┼──────┼────────┤
│27  │同上    │95.8.15 │    30,000元│濬泰科技股份有限│
│    │        │        │            │公司印文1 枚    │
│    │        │        │            ├────────┤
│    │        │        │            │張佩芬印文2 枚  │
├──┼────┼────┼──────┼────────┤
│28  │同上    │95.9.11 │    99,152元│濬泰科技股份有限│
│    │        │        │            │公司印文1 枚    │
│    │        │        │            ├────────┤
│    │        │        │            │張佩芬印文1 枚  │
├──┼────┼────┼──────┼────────┤
│29  │同上    │95.9.15 │    38,700元│濬泰科技股份有限│
│    │        │        │            │公司印文2 枚    │
│    │        │        │            ├────────┤
│    │        │        │            │張佩芬印文1 枚  │
├──┼────┼────┼──────┼────────┤
│30  │同上    │95.9.21 │    20,000元│濬泰科技股份有限│
│    │        │        │            │公司印文1 枚    │
│    │        │        │            ├────────┤
│    │        │        │            │張佩芬印文2 枚  │
├──┼────┼────┼──────┼────────┤
│31  │同上    │95.10.2 │    12,000元│濬泰科技股份有限│
│    │        │        │            │公司印文1 枚    │
│    │        │        │            ├────────┤
│    │        │        │            │張佩芬印文1 枚  │
├──┼────┼────┼──────┼────────┤
│32  │同上    │95.12.29│    25,000元│濬泰科技股份有限│
│    │        │        │            │公司印文1 枚    │
│    │        │        │            ├────────┤
│    │        │        │            │張佩芬印文2 枚  │
├──┼────┴────┴──────┴────────┤
│合計│    5,105,505元                                   │
└──┴─────────────────────────┘
附表二：
┌──┬────────────────┬─────┐
│編號│偽造之支票                      │偽造之署押│
├──┼────────────────┼─────┤
│1   │付款人：第一商銀行灣內分行      │濬泰科技股│
│    │發票人：濬泰科技股份有限公司    │份有限公司│
│    │        張佩芬                  │印文1枚   │
│    │面  額：新台幣370,100元         ├─────┤
│    │發票日：94年12月10日            │張佩芬    │
│    │票  號：QB0000000               │印文1枚   │
├──┼────────────────┼─────┤
│2   │付款人：第一商銀行灣內分行      │濬泰科技股│
│    │發票人：濬泰科技股份有限公司    │份有限公司│
│    │        張佩芬                  │印文2枚   │
│    │面  額：新台幣30,000元          ├─────┤
│    │發票日：94年12月13日            │張佩芬    │
│    │票  號：QB0000000               │印文2枚   │
├──┼────────────────┼─────┤
│3   │付款人：第一商銀行灣內分行      │濬泰科技股│
│    │發票人：濬泰科技股份有限公司    │份有限公司│
│    │        張佩芬                  │印文1枚   │
│    │面  額：新台幣452,100 元        ├─────┤
│    │發票日：95年3 月15日            │張佩芬    │
│    │票  號：QB0000000               │印文1枚   │
├──┼────────────────┼─────┤
│4   │付款人：第一商銀行灣內分行      │濬泰科技股│
│    │發票人：濬泰科技股份有限公司    │份有限公司│
│    │        張佩芬                  │印文1枚   │
│    │面  額：新台幣451,600 元        ├─────┤
│    │發票日：95年7 月29日            │張佩芬    │
│    │票  號：QB0000000               │印文1枚   │
├──┼────────────────┼─────┤
│5   │付款人：第一商銀行灣內分行      │濬泰科技股│
│    │發票人：濬泰科技股份有限公司    │份有限公司│
│    │        張佩芬                  │印文1枚   │
│    │面  額：新台幣400,000元         ├─────┤
│    │發票日：95年10月5日             │張佩芬    │
│    │票  號：WA0000000               │印文1枚   │
├──┼────────────────┴─────┤
│合計│ 1,703,800元                                │
└──┴──────────────────────┘
附表三：
┌──┬──────┬────┬─────┬─────────┐
│編號│  銀行      │提款日期│ 提款金額 │  偽造之署押      │
│    │            │        │（新臺幣）│                  │
├──┼──────┼────┼─────┼─────────┤
│ 33 │永豐銀行苓雅│95.1.16 │100,000元 │濬泰科技股份有限公│
│    │分行        │        │          │司印文1 枚        │
│    │            │        │          ├─────────┤
│    │            │        │          │甲○○印文1 枚    │
│    │            │        │          │                  │
├──┼──────┼────┼─────┼─────────┤
│ 34 │同上        │95.2.3  │100,000元 │濬泰科技股份有限公│
│    │            │        │          │司印文1 枚        │
│    │            │        │          ├─────────┤
│    │            │        │          │甲○○印文1 枚    │
├──┼──────┼────┼─────┼─────────┤
│ 35 │同上        │95.5.10 │ 40,000元 │濬泰科技股份有限公│
│    │            │        │          │司印文1 枚        │
│    │            │        │          ├─────────┤
│    │            │        │          │甲○○印文2 枚    │
├──┼──────┼────┼─────┼─────────┤
│ 36 │同上        │95.5.15 │ 220,000元│濬泰科技股份有限公│
│    │            │        │          │司印文1 枚        │
│    │            │        │          ├─────────┤
│    │            │        │          │甲○○印文2 枚    │
├──┼──────┴────┴─────┴─────────┤
│合計│ 460,000元                                            │
└──┴───────────────────────────┘
附表四：
┌──┬────┬──────┬──────┬──────┐
│編號│回補日期│ 回補金額   │  回補對象  │  合計      │
│    │        │（新台幣）  │            │（新台幣）  │
├──┼────┼──────┼──────┼──────┤
│ 1  │92.05.29│2,000,000元 │            │            │
├──┼────┼──────┤            │            │
│ 2  │92.03.31│  230,000元 │            │            │
├──┼────┼──────┤系爭第一銀行│ 2,792,752元│
│ 3  │93.05.25│   22,000元 │存款帳戶    │            │
├──┼────┼──────┤            │            │
│ 4  │95.07.31│  451,600元 │            │            │
├──┼────┼──────┤            │            │
│ 5  │95.09.11│   89,152元 │            │            │
├──┼────┼──────┼──────┼──────┤
│ 6  │95.05.30│  384,000元 │系爭永豐銀行│   384,000元│
│    │        │            │存款帳戶    │            │
└──┴────┴──────┴──────┴──────┘


司法院資訊處製作；財團法人民間司法改革基金會備份。
